臺灣苗栗地方法院刑事判決
111年度訴字第574號
公  訴  人  臺灣苗栗地方檢察署檢察官
被      告  黃冠華



                    （另案於法務部○○○○○○○○○○○執行中）
上列被告因加重詐欺等案件，經檢察官提起公訴（111年度偵字
第5285號），因被告於本院準備程序中，就被訴之事實為有罪之
陳述，經本院告知簡式審判程序意旨，並聽取當事人之意見後，
本院合議庭裁定改依簡式審判程序審理，判決如下：
    主    文
黃冠華三人以上共同犯詐欺取財罪，共拾捌罪，各處有期徒刑壹
年。應執行有期徒刑壹年陸月。
扣案之行動電話壹支（廠牌：OPPO，含SIM卡壹張）沒收。
    犯罪事實
一、黃冠華於民國110年3月間加入真實姓名、年籍均不詳，綽號
    為「星辰」、「戥儞」、「首爾」等成年人組成，以實施詐
    術為手段，具有持續性及牟利性之有結構性組織之詐欺集團
    （下稱本案詐欺集團），擔任洗車手（負責試卡）之角色【
    涉犯參與犯罪組織罪部分，業經臺灣新竹地方法院以110年
    度訴字第672號判決處有期徒刑1年2月確定（下稱前案）】
    ；黃冠華與本案詐欺集團其他成員，共同意圖為自己不法所
    有，基於三人以上共同詐欺取財、隱匿詐欺犯罪所得去向之
    犯意聯絡，於110年5月5日15時41分許，由黃冠華依本案詐
    欺集團某不詳成員之指示，前往苗栗縣○○鎮○○街00號全家便
    利商店附設之自動櫃員機，測試如附表所示匯入帳戶之提款
    卡是否失效時，因形跡可疑為警盤查，並當場在其身上扣得
    如附表所示之提款卡11張，而查悉上情。
二、案經林建帆、劉冠毅、范淯城、張芷寧、潘則嘉、張瑛蓁、
    張芷菱、徐秀畇、張家維、劉子榕、吳承融、張勝智、周玉
    蓮、謝心瑜、張淑伶、陳彥志、潘奕融、呂浚閩訴由苗栗縣
    警察局竹南分局報告臺灣苗栗地方檢察署檢察官偵查起訴。
    理    由
壹、證據能力之說明
    本件被告黃冠華所犯非死刑、無期徒刑或最輕本刑有期徒刑
    三年以上之罪，亦非高等法院管轄第一審案件，且於準備程
    序進行中，被告先就被訴事實為有罪之陳述，經告以簡式審
    判程序之旨，並聽取當事人之意見後，本院依刑事訴訟法第
    273條之1第1項之規定，裁定由受命法官獨任進行簡式審判
    程序，是本件之證據調查，依刑事訴訟法第273條之2規定，
    不受同法第159條第1項、第161條之2、第161條之3、第163
    條之1及第164條至第170條規定之限制，合先敘明。
貳、實體方面
一、上開犯罪事實，訊據被告於本院審理中坦承不諱，核與如附
    表所示被害人於警詢時證述之情節相符【見臺灣苗栗地方檢
    察署111年度偵字第3184號卷（下稱偵卷）卷一第127至137
    、187至197、245至257、291至293、339至341、379至385頁
    ，卷二第9至11、31至33、51至55、69至71、103至107、125
    至131、159至165、205至209、259至265、295至299、323至
    327、349至355、379至383頁】，並有被告之Telegram對話
    紀錄、現場照片、林建帆之自動櫃員機交易明細、通話紀錄
    、劉冠毅之華南銀行存摺影本、范淯城之自動櫃員機交易明
    細、通話紀錄、潘則嘉之網路轉帳交易明細、臉書網頁截圖
    、通話紀錄、張瑛蓁之自動櫃員機交易明細、網路轉帳交易
    明細、張芷菱之自動櫃員機交易明細、徐秀畇之自動櫃員機
    交易明細、網路轉帳交易明細、張家維之自動櫃員機交易明
    細、通話紀錄、劉子榕之自動櫃員機交易明細、網路轉帳交
    易明細、通話紀錄、吳承融之自動櫃員機交易明細、通話紀
    錄、張勝智之帳戶資料、網路轉帳交易明細、通話紀錄、謝
    心瑜之自動櫃員機交易明細、通話紀錄、張淑伶之自動櫃員
    機交易明細、小三美日APP截圖、通話紀錄、陳彥志之存摺
    封面及內頁影本、網路轉帳交易明細、潘奕融之自動櫃員機
    交易明細、通話紀錄、呂浚閩之自動櫃員機交易明細、網路
    轉帳交易明細、存摺影本、通話紀錄、ePrice購物資訊、LI
    NE頁面截圖及對話紀錄在卷可考（見偵卷卷一第105至119、
    161、163、171、173、221、271至283、325至329、353至36
    5、395至397頁，卷二第27、35、83、85、109至117、145、
    153至155、167至169、189至193、211、213、231、277至28
    5、335至341、369至375、389至391頁），足認被告之任意
    性自白與事實相符，洵值採信。故本案事證明確，被告之犯
    行堪以認定，應依法論科。
二、論罪科刑：
  ㈠核被告所為，均係犯刑法第339條之4第1項第2款之三人以上
    共同詐欺取財罪、洗錢防制法第14條第1項之一般洗錢罪。
  ㈡按共同實施犯罪行為之人，在合同意思範圍以內，各自分擔
    犯罪行為之一部，相互利用他人之行為，以達其犯罪之目的
    者，即應對於全部所發生之結果，共同負責。且共同正犯之
    意思聯絡，原不以數人間直接發生者為限，即有間接之聯絡
    者，亦包括在內。如甲分別邀約乙、丙犯罪，雖乙、丙間彼
    此並無直接之聯絡，亦無礙於其為共同正犯之成立（最高法
    院92年度台上字第5407號判決意旨參照）。準此，行為人參
    與構成要件行為之實施，並不以參與構成犯罪事實之全部或
    始終參與為必要，即使僅參與構成犯罪事實之一部分，或僅
    參與某一階段之行為，亦足以成立共同正犯，並應對共同正
    犯之全部結果，共同負責。本案被告明知其所為之工作係持
    人頭帳戶之提款卡測試是否有效，猶以自己犯罪之意思實行
    本案犯罪，主觀上顯有與本案詐欺集團成員共同犯罪之意思
    聯絡，客觀上並有相互利用彼此之行為作為自己行為一部之
    行為分擔甚明，是被告及本案詐欺集團其他成員間，就本案
    犯行有犯意聯絡及行為分擔，應論以共同正犯。
  ㈢被告就本案詐欺集團共同詐騙如附表所示18位被害人之犯行
    ，均係以一行為同時觸犯刑法第339條之4第1項第2款之三人
    以上共同詐欺取財罪、洗錢防制法第14條第1項之一般洗錢
    罪，為想像競合犯，應各依刑法第55條前段規定，從一較重
    之三人以上共同詐欺取財罪處斷。
  ㈣被告所犯18罪（即如附表所示之18名被害人），其犯意各別
    ，行為互殊，應分論併罰。
  ㈤而按想像競合犯之處斷刑，本質上係「刑之合併」，其所謂
    從一重處斷，乃將想像競合犯組成之評價上數罪，合併為科
    刑一罪，其所對應之刑罰，亦合併其評價上數罪之數法定刑
    ，而為一個處斷刑。易言之，想像競合犯侵害數法益者皆成
    立犯罪，論罪時必須輕、重罪併舉論述，同時宣告所犯各罪
    名，包括各罪有無加重、減免其刑之情形，亦應說明論列，
    量刑時併衡酌輕罪部分量刑事由，評價始為充足，然後依刑
    法第55條前段規定「從一重處斷」，非謂對於其餘各罪可置
    而不論。因此，法院決定處斷刑時，雖以其中最重罪名之法
    定刑，做為裁量之準據，惟於裁量其輕重時，仍應將輕罪合
    併評價在內。查洗錢防制法第16條第2項規定：「犯前2條之
    罪，在偵查或審判中自白者，減輕其刑」，而被告業於本院
    審理中自白本案犯行（見本院卷第209、216頁），是就其所
    為之洗錢犯行，原應依該規定減輕其刑。惟依前揭罪數說明
    ，被告就本案犯行均係從一重論處三人以上共同詐欺取財罪
    ，則就被告所為洗錢犯行（即想像競合輕罪）得減刑部分，
    本院於依刑法第57條量刑時，將併予審酌。
  ㈥爰以行為人之責任為基礎，審酌被告非無正常工作能力，明
    知詐欺犯罪已猖獗多年，且詐欺行為對於社會秩序及一般民
    眾財產法益之侵害甚鉅，竟不思尋求正當途徑獲取金錢，加
    入本案詐欺集團，依照上層不詳詐欺集團成員之指示拿取人
    頭帳戶提款卡測試有效性，顯然存在與其他詐欺集團成員共
    同詐騙告訴人金錢、並放任匯入款項遭提領、轉帳而製造金
    流斷點之主觀犯罪意思，致檢警機關追查不易，所生損害非
    微，應予責難；兼衡被告犯後尚能坦承犯行、正視己過之態
    度，與犯罪之動機、目的、手段，自陳國中畢業之智識程度
    ，於另案執行前職業為工、每月收入約新臺幣2萬元之家庭
    經濟狀況（見本院卷第219頁）等一切情狀，量處如主文所
    示之刑；並考量本案詐欺集團詐騙如附表所示被害人之時間
    、方式、目的、金額，與被告之參與程度等情形，定其應執
    行之刑，以資懲儆。
三、沒收部分：
  ㈠遍查卷內尚無證據足資證明被告有因本案犯行實際取得任何
    對價，或因而獲取犯罪所得；而被告亦供稱：並沒有拿到任
    何報酬等語（見本院卷第219頁），是本院尚無從就犯罪所
    得諭知沒收或追徵。
  ㈡扣案如附表匯入帳戶所示之人頭帳戶提款卡，雖係供犯罪所
    用之物，然非屬被告所有，且該等金融帳戶業經列為警示帳
    戶，提款卡自無法繼續使用，已不再具有充作人頭帳戶使用
    之危害性，堪認其沒收欠缺刑法上之重要性，爰不予宣告沒
    收。
  ㈢扣案之行動電話1支（廠牌：OPPO，含SIM卡1張），係被告持
    有、供本案與其他詐欺集團成員聯繫所用之物，業據被告於
    審理中供述綦詳（見本院卷第217頁），爰依刑法第38條第2
    項前段規定，宣告沒收。
據上論斷，應依刑事訴訟法第273條之1第1項、第299條第1項前
段，洗錢防制法第2條第2款、第14條第1項、第16條第2項，刑法
第11條前段、第28條、第339條之4第1項第2款、第55條、第51條
第5款、第38條第2項前段，刑法施行法第1條之1第1項，判決如
主文。
本案經檢察官楊景琇提起公訴，檢察官林宜賢到庭執行職務。
中　　華　　民　　國　　111 　年　　11　　月　　30　　日
                  刑事第三庭  法  官  申惟中
以上正本證明與原本無異。　　　　　　　　　　　　　　　　如不服本判決應於收受判決後20日內向本院提出上訴書狀，並應敘述具體理由。其未敘述上訴理由者，應於上訴期間屆滿後20日內向本院補提理由書(均須按他造當事人之人數附繕本)「切勿逕送上級法院」。告訴人或被害人如對本判決不服者，應具備理由請求檢察官上訴，其上訴期間之計算係以檢察官收受判決正本之日期為準。　　　　　　　　　　　　　　　　　　　　　　　    　　　　　　　　　　　　　書記官　陳邦旗　　　　　　
中　　華　　民　　國　　111 　年　　11　　月　　30　　日

附錄本案論罪科刑法條：
中華民國刑法第339條之4
犯第 339 條詐欺罪而有下列情形之一者，處 1 年以上 7 年以
下有期徒刑，得併科 1 百萬元以下罰金：
一、冒用政府機關或公務員名義犯之。
二、三人以上共同犯之。
三、以廣播電視、電子通訊、網際網路或其他媒體等傳播工具，
    對公眾散布而犯之。
前項之未遂犯罰之。

洗錢防制法第14條
有第二條各款所列洗錢行為者，處 7 年以下有期徒刑，併科新
臺幣 5 百萬元以下罰金。
前項之未遂犯罰之。
前二項情形，不得科以超過其特定犯罪所定最重本刑之刑。

附表：
編號 被害人 詐騙方式 匯款日期 匯款時間 匯款金額 (新臺幣) 匯入帳戶 1 林建帆 於110年4月28日19時17分許，本案詐欺集團成員以「解除分期付款」之方式，假冒網路商家及金融機構客服人員，向被害人林建帆謊稱帳戶異常設定重複扣款云云，致被害人林建帆陷於錯誤，依指示將款項匯入指定人頭帳戶。 110.04.28 110.04.29 20:42 20:52 21:00 21:20 00:11 00:37 00:42 29,985元 30,000元 30,000元 30,000元 29,985元 30,000元 30,000元 台新銀行(812)，帳號：000000000000000號，帳戶名義人：陳郁姍。 2 劉冠毅 於110年4月28日17時許，本案詐欺集團成員以「解除分期付款」之方式，假冒網路商家及金融機構客服人員，向被害人劉冠毅謊稱帳戶異常設定重複扣款云云，致被害人劉冠毅陷於錯誤，依指示將款項匯入指定人頭帳戶。 110.04.29 00:23 29,966元  3 范淯城 於110年4月28日17時許，本案詐欺集團成員以「解除分期付款」之方式，假冒網路商家及金融機構客服人員，向被害人范淯城謊稱帳戶異常設定重複扣款云云，致被害人范淯城陷於錯誤，依指示將款項匯入指定人頭帳戶。 110.04.28 22:19 22:35 22:41 22:47 29,985元 30,000元 30,000元 29,985元 台新銀行(812)，帳號：00000000000000號，帳戶名義人：陳郁姍。  4 張芷寧 於110年4月28日20時26分許，本案詐欺集團成員以「解除分期付款」之方式，假冒網路商家及金融機構客服人員，向被害人張芷寧謊稱帳戶異常設定重複扣款云云，致被害人張芷寧陷於錯誤，依指示將款項匯入指定人頭帳戶。 110.04.29 18:47 34,015元 永豐銀行(807)，帳號：00000000000000號，帳戶名義人：陳宜平。  5 潘則嘉 於110年4月29日20時40分許，本案詐欺集團成員以「解除分期付款」之方式，假冒網路商家及金融機構客服人員，向被害人潘則嘉謊稱帳戶異常設定重複扣款云云，致被害人潘則嘉陷於錯誤，依指示將款項匯入指定人頭帳戶。 110.04.29 21:17 21:20 49,949元 41,041元 中華郵政(700)，帳號：00000000000000號，帳戶名義人：陳柏安。 6 張瑛蓁 於110年4月29日21時許，本案詐欺集團成員以「解除分期付款」之方式，假冒網路商家及金融機構客服人員，向被害人張瑛蓁謊稱帳戶異常設定重複扣款云云，致被害人張瑛蓁陷於錯誤，依指示將款項匯入指定人頭帳戶。 110.04.29 21:56 29,989元  7 張瑛蓁 於110年4月29日21時許，本案詐欺集團成員以「解除分期付款」之方式，假冒網路商家及金融機構客服人員，向被害人張瑛蓁謊稱帳戶異常設定重複扣款云云，致被害人張瑛蓁陷於錯誤，依指示將款項匯入指定人頭帳戶。 110.04.29 22:00 22:00 50,000元 49,989元 中華郵政(700)，帳號：00000000000000號，帳戶名義人：謝宜華。 8 張芷菱 於110年4月28日18時31分許，本案詐欺集團成員以「解除分期付款」之方式，假冒網路商家及金融機構客服人員，向被害人張芷菱謊稱帳戶異常設定重複扣款云云，致被害人張芷菱陷於錯誤，依指示將款項匯入指定人頭帳戶。 110.04.29 18:58 19:04 30,000元 27,985元 中華郵政(700)，帳號：00000000000000號，帳戶名義人：黃乙芳。 9 徐秀畇 於110年4月28日18時31分許，本案詐欺集團成員以「解除分期付款」之方式，假冒網路商家及金融機構客服人員，向被害人徐秀畇謊稱帳戶異常設定重複扣款云云，致被害人徐秀畇陷於錯誤，依指示將款項匯入指定人頭帳戶。 110.04.29 18:57 19:18 30,000元 47,985元  10 張家維 於110年4月28日19時許，本案詐欺集團成員以「解除分期付款」之方式，假冒網路商家及金融機構客服人員，向被害人張家維謊稱帳戶異常設定重複扣款云云，致被害人張家維陷於錯誤，依指示將款項匯入指定人頭帳戶。 110.04.28 21:52 29,985元 中華郵政(700)，帳號：00000000000000號，帳戶名義人：陳郁姍。 11 劉子榕 於110年4月28日20時20分許，本案詐欺集團成員以「解除分期付款」之方式，假冒網路商家及金融機構客服人員，向被害人劉子榕謊稱帳戶異常設定重複扣款云云，致被害人劉子榕陷於錯誤，依指示將款項匯入指定人頭帳戶。 110.04.28 21:20 21:25 21:40 21:43 29,987元 29,985元 49,985元 1,120元  12 吳承融 於110年4月28日20時32分許，本案詐欺集團成員以「解除分期付款」之方式，假冒網路商家及金融機構客服人員，向被害人吳承融謊稱帳戶異常設定重複扣款云云，致被害人吳承融陷於錯誤，依指示將款項匯入指定人頭帳戶。 110.04.28 21:50 6,123元  13 張勝智 於110年4月29日18時20分許，本案詐欺集團成員以「解除分期付款」之方式，假冒網路商家及金融機構客服人員，向被害人張勝智謊稱帳戶異常設定重複扣款云云，致被害人張勝智陷於錯誤，依指示將款項匯入指定人頭帳戶。 110.04.29 18:20 18:25 49,983元 49,973元 華南銀行(008)，帳號：000000000000號。 14 周玉蓮 於110年4月28日19時03分許，本案詐欺集團成員以「解除分期付款」之方式，假冒網路商家及金融機構客服人員，向被害人周玉蓮謊稱帳戶異常設定重複扣款云云，致被害人周玉蓮陷於錯誤，依指示將款項匯入指定人頭帳戶。 110.04.28 19:34 19:56 77,777元 15,515元 合作金庫（006)，帳號：0000000000000號，帳戶名義人：王亭晏。 15 劉子榕 於110年4月28日20時20分許，本案詐欺集團成員以「解除分期付款」之方式，假冒網路商家及金融機構客服人員，向被害人劉子榕謊稱帳戶異常設定重複扣款云云，致被害人劉子榕陷於錯誤，依指示將款項匯入指定人頭帳戶。 110.04.28 00:00 10,123元  16 謝心瑜 於110年4月28日某時某分許，本案詐欺集團成員以「解除分期付款」之方式，假冒網路商家及金融機構客服人員，向被害人謝心瑜謊稱帳戶異常設定重複扣款云云，致被害人謝心瑜陷於錯誤，依指示將款項匯入指定人頭帳戶。 110.04.28 22:00 7,007元  17 張淑伶 於110年4月28日16時53分許，本案詐欺集團成員以「解除分期付款」之方式，假冒網路商家及金融機構客服人員，向被害人張淑伶謊稱帳戶異常設定重複扣款云云，致被害人張淑伶陷於錯誤，依指示將款項匯入指定人頭帳戶。 110.04.28 20:01 22,000元  18 陳彥志 於110年4月28日16時20分許，本案詐欺集團成員以「解除分期付款」之方式，假冒網路商家及金融機構客服人員，向被害人陳彥志謊稱帳戶異常設定重複扣款云云，致被害人陳彥志陷於錯誤，依指示將款項匯入指定人頭帳戶。 110.04.28 19:11 19,970元 第一銀行（007)，帳號：00000000000號，帳戶名義人：王亭晏。 19 潘奕融 於110年4月27日22時02分許，本案詐欺集團成員以「解除分期付款」之方式，假冒網路商家及金融機構客服人員，向被害人潘奕融謊稱帳戶異常設定重複扣款云云，致被害人潘奕融陷於錯誤，依指示將款項匯入指定人頭帳戶。 110.04.28 19:27 22,985元  20 呂浚閩 於110年4月18日18時44分許，本案詐欺集團成員以「解除分期付款」之方式，假冒網路商家及金融機構客服人員，向被害人呂浚閩謊稱帳戶異常設定重複扣款云云，致被害人呂浚閩陷於錯誤，依指示將款項匯入指定人頭帳戶。 110.04.28 19:33 29,989元  21 張淑伶 於110年4月28日16時53分許，本案詐欺集團成員以「解除分期付款」之方式，假冒網路商家及金融機構客服人員，向被害人張淑伶謊稱帳戶異常設定重複扣款云云，致被害人張淑伶陷於錯誤，依指示將款項匯入指定人頭帳戶。 110.04.28 19:44 19:56 30,000元 30,000元 中華郵政（700)，帳號：00000000000000號，帳戶名義人：王亭晏。 22 呂浚閩 於110年4月18日18時44分許，本案詐欺集團成員以「解除分期付款」之方式，假冒網路商家及金融機構客服人員，向被害人呂浚閩謊稱帳戶異常設定重複扣款云云，致被害人呂浚閩陷於錯誤，依指示將款項匯入指定人頭帳戶。 110.04.28 20:25 64,123元  23 劉子榕 於110年4月28日20時20分許，本案詐欺集團成員以「解除分期付款」之方式，假冒網路商家及金融機構客服人員，向被害人劉子榕謊稱帳戶異常設定重複扣款云云，致被害人劉子榕陷於錯誤，依指示將款項匯入指定人頭帳戶。 110.04.28 00:00 26,123元